【裁判字號】    94,訴,1532
【裁判日期】    950116
【裁判案由】    強盜
【裁判全文】
臺灣桃園地方法院刑事判決              94年度訴字第1532號
公  訴  人  臺灣桃園地方法院檢察署檢察官
被      告  丙○○
指定辯護人  本院公設辯護人 乙○○
上列被告因恐嚇取財案件，經檢察官提起公訴（九十四年度偵字
第七一一九號），本院判決如下：
    主  文
丙○○意圖為自己不法之所有，以恐嚇使人將本人財物交付，處
有期徒刑壹年。扣案水果刀壹把沒收。
    事  實
一、丙○○於民國九十四年四月十六日晚間某時，在桃園縣中壢
    市○○○街五號住處內，經由電腦網路設備進入某聊天室，
    斯時甲○○亦在桃園縣中壢市○○路一百十四號二樓之「橘
    子網咖」中，經由電腦網路進入同該聊天室，丙○○即邀約
    甲○○一同外出，二人並相約在前開「橘子網咖」樓下見面
    ，丙○○旋騎乘車牌號碼不詳之機車赴約，丙○○於同日晚
    間八時許，於上址與甲○○見面後，見甲○○年紀尚輕且係
    獨自一人，竟萌生為自己不法所有意圖，而基於恐嚇取財之
    犯意，先向甲○○稱請其陪同尋找友人，甲○○不疑有他，
    旋搭乘丙○○之機車，迨行至桃園縣中壢市中原大學附近時
    ，丙○○突將其所有隨身攜帶之水果刀一把取出，並對甲○
    ○亮刀並侗嚇其交出金錢，致甲○○心生畏懼，丙○○並自
    行將甲○○隨身所攜之內置有現金新臺幣三百元、行動電話
    一具及身分證之皮包一只取走後，即欲離去，甲○○見狀即
    向丙○○佯稱尚可向其他友人取得財物以交付，丙○○不疑
    有他即將甲○○載回桃園縣中壢市區，二人並相約待甲○○
    取得金錢後再於桃園縣中壢市○○路一百號前見面即分手。
    甲○○旋即報警，並於同年月十七日凌晨凌時十五分許，在
    桃園縣中壢市○○路一百號前當場查獲丙○○，並自其身上
    起出甲○○所有之行動電話一具及其所有之水果刀一把，因
    而查獲上情。
二、案經甲○○訴由桃園縣政府警察局中壢分局報請臺灣桃園地
    方法院檢察署檢察官偵查起訴。
    理  由
一、訊之被告丙○○對於上揭犯罪事實於本院審理時坦承不諱，
    核與告訴人甲○○指述相符，並有贓物認領保管單一紙在卷
    足憑，此外，復有被告所有供遂行其前開犯行所用之水果刀
    一把扣案可佐，是堪認被告自白與事實相符，應值採信。綜
    上，本件事證明確，被告犯行洵堪認定，應依法論科。
二、按刑法上恐嚇取財罪之「恐嚇」，固係指以危害通知他人，
    使該人主觀上生畏怖心之行為，然此危害之通知，並非僅限
    於將來，其於現時以危害相加者，亦應包括在內。因是，恐
    嚇之手段，並無限制，其以言語﹑文字為之者無論矣，即使
    出之以強暴﹑脅迫，倘被害人尚有相當之意思自由，而在社
    會一般通念上，猶未達於不能抗拒之程度者，仍屬本罪所謂
    「恐嚇」之範疇。至於危害通知之方法，亦無限制，無論明
    示之言語﹑文字﹑動作或暗示之危害行為，苟已足使對方理
    解其意義之所在，並足以影響其意思之決定與行動自由者均
    屬之。故其與強盜之區別，端在所為之強暴﹑脅迫，其於社
    會一般通念上，是否足以抑制被害人之意思自由，至於不能
    抗拒，以為財物之交付為斷，倘其尚未達到此一程度，雖係
    意圖為自己不法之所有而出之以強暴﹑脅迫，亦僅應成立恐
    嚇取財罪（最高法院八十一年度臺上字第八六七號裁判要旨
    可資參照）。本件被告雖有持刀指向告訴人甲○○，而以現
    實之危害加諸之，然訊之證人甲○○於本院審理時就案發經
    過證稱：被告當時持刀並未頂到伊身體，只有碰到衣服而已
    ，且被告當時有告知伊不想傷害伊，然後叫伊自己將東西都
    交出來，但伊不想交出，被告復告知不想用搶的，可能會傷
    害到伊，但伊還是沒有將身上的東西拿出來，最後是被告自
    己將伊身上的皮包拿走等語明確，是依證人甲○○所述，其
    當時尚可拒絕將其身上皮包交付予被告，且證人甲○○復證
    稱：被告於取得伊皮包後，伊因對該地不熟，所以告知被告
    尚可向友人取款，被告旋按其指示騎車，先到中壢市特易購
    ，再到中壢市○○路的電玩店等語明確，是綜合上情以觀，
    足證依當時客觀情況，被告所施用之強暴、脅迫手段，尚難
    認已對證人甲○○達身體或精神上不能抗拒之程度，而已喪
    失意思之自由，是依首揭說明，核被告所為，應係犯刑法第
    三百四十六條第一項之恐嚇取財既遂罪，原起訴檢察官認被
    告係觸犯刑法第三百三十條之加重強盜罪嫌，適用法條容有
    誤會，惟其起訴基本社會事實同一，本院自得變更起訴法條
    予以審理，且本院業已於九十五年一月二日審理時當庭諭知
    變更起訴法條，而公訴人、辯護人及被告亦均表無意見，併
    此敘明之。爰審酌被告持刀恐嚇取財，對社會治安危害不小
    ，雖於警詢、偵查時否認犯行，然嗣於本院審理時對其犯行
    業已坦承不諱，其庭訊態度尚稱良好等一切情狀量處如所示
    主文之刑，以示懲儆。末查，扣案之水果刀一把為被告所有
    且供犯罪所用之物，業據被告供承在卷，爰依刑法第三十八
    條第一項第二款規定沒收之。
據上論斷，應依刑事訴訟法第二百九十九條第一項前段、第三百
條，刑法第三百四十六條第一項、第三十八條第一項第二款，罰
金罰鍰提高標準條例第一條前段，判決如主文。
本案經檢察官廖先志到庭執行職務。
中    華     民     國    九十五  年   一   月  十六  日
                    臺灣桃園地方法院刑事第十庭
                          審判長法  官  江德民
                                法  官  許炎灶
                                法  官  柯姿佐
以上正本證明與原本無異。
如不服本判決，應於判決送達後10日內向本院提出上訴狀（應附
繕本），上訴於臺灣高等法院。
                                書記官  張淑芬
中    華     民     國    九十五  年   一   月  十六  日


司法院資訊處製作；財團法人民間司法改革基金會備份。
